【裁判字號】    97,消債更,1441
【裁判日期】    980521
【裁判案由】    更生事件
【裁判全文】
臺灣臺南地方法院民事裁定         97年度消債更字第1441號
聲  請  人  甲○○○○○○
代  理  人  宋錦武律師
上列當事人因消費者債務清理事件聲請更生，本院裁定如下：
    主  文
聲請人甲○○○○○○自民國九十八年五月二十一日上午11時起
開始更生程序。並命司法事務官進行本件更生程序。
    理  由
一、按聲請人即債務人不能清償債務或有不能清償之虞，且無擔
    保或無優先權之債務總額未逾新臺幣（下同）1,200 萬元者
    ，於法院裁定開始清算程序或宣告破產前，得向法院聲請更
    生。法院開始更生程序之裁定，應載明其年、月、日、時，
    並即時發生效力，消費者債務清理條例第3 條、第42條第1
    項、第45條第1 項定有明文。又按債務人對於金融機構因消
    費借貸、自用住宅借款、信用卡或現金卡契約而負債務，在
    聲請更生或清算前，應提出債權人清冊，以書面向最大債權
    金融機構請求協商債務清償方案，並表明共同協商之意旨，
    債務人與金融機構協商成立者，不得聲請更生或清算，但因
    不可歸責於己之事由，致履行顯有重大困難者，不在此限，
    消費者債務清理條例第151 條第1 、5 項亦定有明文。
二、聲請意旨略以：前曾於民國（下同）95年10月依照中華民國
    銀行公會會員辦理消費金融案件無擔保債務協商機制，與債
    權人友邦國際信用卡股份有限公司（下稱友邦公司）等10家
    銀行成立協商，總協商金額1,111,094元每月應還款金額為
    13,022元，分100期，年利率3.88%，至全部清償為止。惟聲
    請人97年4月3日自中國人壽保險股份有限公司（下稱中國人
    壽保險公司）離職，新任職之英屬百慕達宏利人壽保險國際
    股份有限公司（下稱宏利保險公司）後，因發展不如預期導
    致收入不穩，月收入入不敷出，已無法維持基本生活費支出
    ，因此有不可歸責於己之事由，致履行顯有重大困難，且無
    擔保或無優先權之債務總額未逾1,200萬元，復未經法院裁
    定開始清算程序或宣告破產，爰依法向本院聲請更生等語。
三、經查：
(一)債務人95年間協商狀況及履約情形：
    債務人曾於95年8月18日依照中華民國銀行公會會員辦理消
    費金融案件無擔保債務協商機制，與債權人友邦公司等10家
    銀行成立協商，每月應還款金額為13,022元，分100期，年
    利率3.88%，至全部清償為止，嗣於97年5月10日起毀諾，有
    最大債權銀行友邦公司出具之毀諾通知函在卷足稽。
(二)債務人財產狀況：
    債務人主張其95年11月至96年10月間任職於瑞士商環球瑞泰
    人壽保險股份有限公司（下稱瑞泰保險公司），96年11月至
    97年4月任職於中國人壽保險公司，經查該2公司於96年11月
    合併為中國人壽保險公司，上開任職期間債務人每月薪資約
    為19,178元，有其提出之彰化銀行中華路分行存摺存款帳戶
    資料查詢明細表在卷足佐。嗣債務人97年4月1日與宏利保險
    公司台灣分公司簽約任職後，債務人於97年5月至同年12月
    薪資所得總額為111,399元，平均每月為13,925元，此有宏
    利保險公函復本院業務員個人佣獎金明細表存卷可憑司薪資
    。可見債務人之薪資於97年4月以後，確有減少。
(三)債務人必要支出：
  1.以債務人目前負債財務狀況，理應節衣縮食，撙節開銷，本
    院參酌我國97年度、98年度最低生活費標準為每人9,829 元
    ，有歷年最低生活費一覽表在卷足佐，而上開生活費標準係
    按照政府公布最近一年平均每人消費支出（包含食品費、衣
    著鞋襪費、房租水電費、家居管理費、醫療保健費、交通通
    訊費、娛樂教育費及雜項支出）百分之60訂定，成人部分之
    基本生活費用依此標準計算，應屬適當。聲請人主張如投保
    任意保險以增加不必要生活支出而逾9,829元部分，非屬必
    要生活費用，應予剔除。
  2.債務人自陳須扶養其父母劉基信與劉黃粉元云云，惟查劉基
    信與劉黃粉二人皆在可喜有限公司任職，平均每月薪資皆在
    34,000元以上，較債務人每月所得金額為高（見本院所調取
    渠等96年度稅務電子閘門財產所得調件明細表），應無不能
    維持生活之情形，尚無需債務人為扶養，故債務人所稱有支
    付扶養費之必要，尚無可採。
  3.惟以債務人於97年4月至12月任職紅利保險公司期間，每月
    平均收入僅約13,925元，顯已較之前收入減少之情況下，若
    僅扣除其本身日常必要生活費用9,829元，所得餘額亦已不
    足清償每月應還之協商款13,022元甚明。是債務人主張其係
    因不可歸責於己之事由而於97年5月毀諾，堪予採信，債務
    人確已達不能清償債務之程度。
四、綜上所述，債務人僅係一般消費者，並未從事營業，其已達
    不能清償債務或有不能清償之虞之程度，其中無擔保或無優
    先權之債務，在1200萬元以下，之前雖與各債權銀行達成協
    議，但因不可歸責於己之事由，致履行上開協議顯有重大困
    難，且未經法院裁定開始清算程序或宣告破產，又查無消費
    者債務清理條例第6條第3項、第8條或第46條各款所定駁回
    更生聲請之事由存在，則債務人聲請更生，應屬有據。末者
    ，法院裁定開始更生或清算程序後，得命司法事務官進行更
    生或清算程序，必要時得選任律師、會計師或其他適當之自
    然人或法人一人為監督人或管理人，消費者債務清理條例第
    16 條第1項定有明文，爰裁定如主文。
中    華    民    國    98    年    5    月     21    日
              民事第三庭    法      官  蔡雅惠
上為正本係照原本作成
本裁定不得抗告。
本裁定已於98年5月21日上午11時公告。
中    華    民    國    98    年    5    月     21    日
                            書  記  官  詹書瑋


司法院資訊處製作；財團法人民間司法改革基金會備份。
